臺灣板橋地方法院刑事判決　　　　　　　95年度易字第2632號
公　訴　人　臺灣板橋地方法院檢察署檢察官
被　　　告　乙○○
上列被告因妨害公務案件，經檢察官提起公訴（95年度偵字第
27446 號），本院判決如下：
    主  文
乙○○於公務員依法執行職務時，當場侮辱，處拘役貳拾日，如
易科罰金，以新台幣壹仟元折算壹日。
被訴妨害公務部分，無罪。
    事  實
一、乙○○為計程車司機，於民國95年11月21日下午2 時18分許
    ，駕駛車號713-MD之營業自小客車，行經台北縣板橋市○○
    ○路○ 段亞東紀念醫院前，將其車輛違規停放在亞東紀念醫
    院入口旁之圍牆前，為當時駕駛警用巡邏車沿該路北往南方
    向駛來之警員甲○、江進益發覺，遂鳴警笛示意被告將車輛
    駛離，並欲攔停舉發違規。乙○○將上開車輛駛入亞東紀念
    醫院入口後，未依警指示立即停車，經警員甲○將警用巡邏
    車橫向停在上開營業自小客車前，乙○○不得已始行停車。
    乙○○下車後心生不滿，明知警員甲○乃依法執行職務，竟
    基於侮辱甲○之犯意，當場對甲○辱罵「幹」字，詆毀甲○
    之人格。
二、案經台北縣政府警查局板橋分局報告臺灣板橋地方法院檢察
    署檢察官偵查起訴。
    理  由
壹、有罪部分：
一、訊據被告乙○○矢口否認有何當場侮辱甲○之犯行，辯稱：
    警員執行勤務之態度不佳，下車後，警員隨即抓住其手臂，
    其係因疼痛而發出聲音，並非辱罵警員云云。經查：證人即
    警員甲○於本院審理中已具結證稱：「江進益下車盤查，我
    駕駛巡邏車橫在車號317-MD之營業自小客車前阻擋，該計程
    車司機就在車內對我們大聲咆哮，不願出示證件，後來我們
    請該司機即被告下車，被告下車後就對著我罵髒話『幹』，
    之後我們就請其他線上巡邏的同事將被告帶回警局偵辦」等
    語（見96年4 月26日審理筆錄第4 頁）。此與95年11月21日
    職務報告所載情節相符（見偵查卷第8 頁），已可見證人甲
    ○所述並非子虛。參以被告於本院羈押訊問中曾供稱：「我
    是計程車司機，從亞東醫院地下室過來，停在地下道那邊叫
    客，警察取締我很不客氣，大聲叫我把駕照拿出來，所以我
    才講粗話」等語（見本院95年度聲羈字第975 號卷第3 至4
    頁），益見證人甲○所言屬實。況被告與證人甲○間既非故
    舊，亦無仇隙，證人甲○更無甘冒偽證之處罰而設詞攀誣被
    告之必要。故被告於本院審理中飾詞否認犯行，所辯並非可
    採，被告當場侮辱警員甲○之犯行，事證已臻明確，犯行堪
    予認定。
二、核被告乙○○當場侮辱執行職務之警員甲○所為，係犯刑法
    第140 條第1 項之侮辱公務員罪。本院審酌被告並無前科之
    素行狀況，與其為規避警員舉發違規，竟藐視公權力，口出
    穢言辱罵執行職務之警員等犯罪動機、目的、手段，及其所
    為影響公權力之威信，詆毀國家公務員之人格尊嚴等犯罪所
    生危害程度，並考量被告犯罪後仍否認犯行之犯後態度等一
    切情狀，量處如主文所示之刑，並諭知易科罰金折算標準。
貳、無罪部分：
一、公訴意旨另以：被告乙○○基於妨害公務之犯意，明知警方
    鳴警報器，正對其執行公務攔檢取締，以施強暴脅迫之方式
    加速駕車逃逸，經警三次攔停，乙○○自知無法逃逸，始將
    車輛完全停住。認被告亦涉犯刑法第135 條第1 項之妨害公
    務罪嫌。
二、按犯罪事實應依證據認定之，無證據不得認定犯罪事實；又
    不能證明被告犯罪者應諭知無罪之判決。刑事訴訟法第154
    條第2 項、第301 條第1 項前段分別定有明文。次按刑法第
    135 條第1 項之罪，以對於公務員依法執行職務時施強暴脅
    迫為要件。所稱「強暴」，係指一切有形力即物理力之行使
    而言，不問其係對人或對物為之均包括在內；所稱「脅迫」
    ，則指以侵害生命、身體、自由、名譽、財物之不法為目的
    之意思，通知對方足使其生恐怖之心之一切行為而言。最高
    法院著有82年度台上字第608 號判決意旨可資參照。
三、公訴意旨認被告涉有此部分犯行，無非係以證人甲○之證言
    、職務報告及監視錄影翻拍照片等為其論據。訊據被告乙○
    ○則堅詞否認對於前來取締之員警施以強暴之犯行，辯稱：
    其認為警員要到亞東醫院急診室洽公，故讓巡邏車先行，不
    知是要對其攔檢取締等語。經查：
  (一)證人即員警甲○於本院審理中具結證稱：「95年1 月21日下
    午2 時許，我和同事江進益駕駛巡邏車正欲前往亞東醫院處
    理交通事故案件，發現車號713-MD營業小客車違規停放在亞
    東醫院門口轉彎處的紅線區，準備進入亞東醫院載客。我們
    在對向車道發現該車違規，在車道中心處就先鳴警笛警告請
    該車離開，但對方不為所動，於是我們就繞進亞東醫院示意
    對方停車受檢，該車本來有停車的舉動，當江進益要下車盤
    檢時，該車又踩油門加速離開，後來我們的巡邏車又跟上去
    ，平行阻擋該營業小客車，該車有停下來，我們要下車時，
    該車又瞬間加速前進打算離去，後來就由江進益先下車準備
    盤查，我則駕駛巡邏車橫在該車前阻擋。被告前二次有加速
    的動作，但沒有衝撞警車，被告應該是先假裝要停車，接著
    又想加速離開，但他沒有注意到江進益已經下車站在他車子
    的旁邊，如果被告執意轉彎，就會威脅到江進益，被告是想
    要離開現場的樣子，實際上並未衝撞到江進益，他是否有衝
    撞江進益的意思，我不清楚。而被告在第三次被攔停後，就
    在車內對我們咆哮，且不願意出示證件。被告在車內咆哮的
    內容，我聽不清楚，大致上是不想讓我們查他的證件，要求
    回警局找我們的長官再說之類的話」等語（見96年4 月26日
    審判筆錄第3 至6 頁）。由證人甲○所述，被告在警方示意
    停車時，雖有二度停車而後再加速前行之舉措，然並未衝撞
    警車或警員，亦即並無何對人或對物之有形物理力之行使，
    已與前述「強暴」之要件有間；況被告於第三次為警攔停後
    ，雖在車內大聲咆哮，然所述內容亦未涉及足使在場值勤警
    員心生畏怖之言詞，亦與前述「脅迫」之要件相違。是已難
    證明被告於警員執行公務中，有何施加強暴脅迫之犯行。
  (二)再者，依卷附監視錄影翻拍照片顯示，被告所駕駛之車號71
    3-MD號營業小客車轉入亞東醫院時，證人甲○所駕駛之警用
    巡邏車與該營業小客車併排行駛，示意被告停車受檢，然被
    告卻又駕車前行，巡邏車停車，被告復向前行駛，警用巡邏
    車遂橫向阻擋被告所駕駛之營業小客車（見偵查卷第14至15
    頁）。按上開情節觀之，亦未見被告所駕駛之營業小客車有
    何衝撞警車或執行公務警員之舉，至多僅係單純未配合攔檢
    ，而屬行政罰之範疇，而無由繩以刑法第135條第1項之罪。
  (三)綜上所述，既然不能證明被告有何對於執行公務之警員施以
    強暴或脅迫之犯行，依照前開說明，就被告所涉刑法第135
    條第1項之妨害公務罪嫌，即應為無罪之諭知。
據上論斷，應依刑事訴訟法第299 條第1 項前段、第301 條第1
項前段，刑法第140 條第1 項、第41條第1 項前段，刑法施行法
第1 條之1 ，判決如主文。
本案經檢察官馬凱蕙到庭執行職務。
中　　華　　民　　國　　96　　年　　5 　　月　　10　　日
                  刑事第十四庭  審判長法　官  林海祥
                                      法　官  朱敏賢
                                      法　官  汪怡君
上列正本證明與原本無異。
如不服本判決，應於送達後十日內向本院提出上訴狀。
                                      書記官  李郁禎
中　　華　　民　　國　　96　　年　　5 　　月　　11　　日
附錄本案論罪科刑法條全文：
中華民國刑法第140條
於公務員依法執行職務時，當場侮辱，或對於其依法執行之職務
公然侮辱者，處六月以下有期徒刑、拘役或一百元以下罰金。
對於公署公然侮辱者亦同。
